【裁判字號】    96,交聲,763
【裁判日期】    970107
【裁判案由】    聲明異議
【裁判全文】
臺灣高雄地方法院交通事件裁定         96年度交聲字第763號
原處分機關  交通部公路總局高雄區監理所
異  議  人  甲○○
上列異議人因違反道路交通管理處罰條例案件，對於交通部公路
總局高雄區監理站於民國96年8 月16日所為之裁決（高監營裁字
第裁80-Z00000000號、第裁80-Z00000000號、第裁80-Z00000000
號），聲明異議，本院裁定如下：
    主  文
異議駁回。
    理  由
一、聲明異議意旨略以：異議人即受處分人於民國96年5 月21日
    、96年5 月28日、96年6 月15日，行經國道3 號名間地磅站
    ，因見該動態地磅可變式資訊牌面LED 顯示版顯示「未超載
    」，所以才自左方車道駛離並回歸主線車道，是其並無未依
    號誌指示行車，爰依法聲明異議，請求撤銷原處分云云。
二、按載重之貨車、客貨兩用車、聯結車進入地磅站時，應依標
    誌、標線、號誌指示行駛，高速公路交通管制規則第24條第
    1 項前段定有明文。而汽車行駛於高速公路、快速公路或設
    站管制之道路，不遵使用限制、禁止、行車管制及管理事項
    之管制規則而未依標誌、標線、號誌指示行車者，處汽車駕
    駛人新臺幣（下同）3,000 元以上6,000 元以下罰鍰；第1
    項之管制規則，由交通部會同內政部定之；汽車駕駛人違反
    道路交通管理處罰條例第33條第1 項之規定者，除依原條款
    處罰鍰外，並予記違規點數1 點，此有道路交通管理處罰條
    例第33條第1 項第13款、第6 項及第63條第1 項第1 款分別
    定有明文。次按，汽車駕駛人之行為經以科學儀器取得證據
    資料證明其行為違規，而當場不能或不宜攔截製單舉發者，
    得逕行舉發；且第1 項逕行舉發，應記明車輛牌照號碼、車
    型等可資辨明之資料，以汽車所有人為被通知人製單舉發，
    道路交通管理處罰條例第7 條之2 第1 項第7 款、第4 項亦
    分別定有明文。
三、經查：
（一）本件異議人於上開時、地，駕駛IG-692營業貨運曳引車行
      經國道3 號名間地磅站並駛入地磅專用道，俟通過動態地
      磅後，未依規定駛入靜態地磅再行過磅，反逕由專用道左
      方出口駛離之事實，有舉發照片6 張（參本院卷第75～77
      頁）、內政部警政署國道公路警察局舉發違反道路交通管
      理事件通知單、交通部公路總局高雄區○○○○○道路交
      通管理事件裁決書等附卷可稽，是此部份之事實，堪可認
      定。
（二）異議人固辯稱：其確實看見動態地磅顯示版顯示「未超載
      」，所以才自左方車道駛離並回歸主線車道，是其有依號
      誌指示行車云云。惟按我國第二高速公路地磅站之檢測係
      採篩選式地磅系統，利用動態地磅系統作為前置篩選工具
      ，篩除明顯未超載之車輛，指引其回主線車道繼續行駛，
      若為可疑或明顯超載者，則由交通號誌導引至靜態地磅再
      行量測總重。凡載貨車輛均須進入地磅過磅，進入地磅站
      專用車道後，依標示速限通過動態地磅區，再依指示號誌
      駛離或進入靜態地磅。其過磅程序略為：(1)載重車進入地
      磅站先經篩選式動態地磅，經感應線圈傳送電腦系統判讀
      ，如顯示於可變式資訊牌面為「再過磅↑」，此時左前方
      回主線車道方向上方之燈號會出現「×（紅色）」燈號；
      如顯示「未超載↖」，此時，回歸主線車道方向上方之燈
      號會出現「↑（綠色）」燈號；(2)若車輛未依指示「再過
      磅↑」逃避復磅，經感應線圈配合車道管制燈號，啟動攝
      影系統即時顯示列印逃磅車輛影像等情，業據證人即本件
      舉發員警乙○○到庭證述明確，並有交通部台灣區○道○
      ○○路局中區工程處96年9 月18日中投字第0966004655號
      函在卷可按（參本院卷第73頁）。異議人身為職業駕駛人
      ，以駕駛營業用貨運曳引車載運貨物為業，且須經常往來
      行駛於高速公路，復經其於本院審理中坦認無訛，從而異
      議人針對前述地磅站檢測流程一節，自難諉為不知。又異
      議人於上開時、地，未依規定自「×（紅色）」燈號駛離
      之事實，有照片6 張附卷可稽（參本院卷第75～77頁），
      且該管制燈號自駕駛人位置均可清晰看見之情，亦有以駕
      駛人角度所拍攝之照片2 張在卷可佐（參本院卷第89、90
      頁），另異議人於上開時段通過動態地磅時，該時段管制
      燈號運作正常之事實，亦有該處96年7 月17日中投字第09
      66002572號、同年月31日中投字第0966003119號函附卷可
      查（本院卷第21、57頁），顯見該時段管制燈號並未故障
      ，故本件異議人於上開時、段確有未依規定再過磅，而逕
      自「×（紅色）」燈號處駛離之情，應可確認。從而，異
      議人辯稱：其確實看見動態地磅顯示版顯示「未超載」云
      云，顯係事後卸責之詞，不足採信。
四、綜上所述，異議人所有之系爭車輛分別於96年5 月21日上午
    10時37分許、同年月28日上午10時58分許、同年6 月15日上
    午10時37分許，在高速公路國道三號名間地磅處，均有未依
    燈號指示即逕行駛離之違規，並經原舉發機關以儀器逕行舉
    發等事實，均堪以認定。原處分機關認異議人所有之系爭車
    輛有行駛於高速公路，而不遵號誌之規定，而依道路交通管
    理處罰條例第33條、第85條第1 項、第63條，違反道路交通
    管理事件統一裁罰基準及處理細則第43條、第44條、第67條
    暨違反道路交通管理事件統一裁罰標準表之規定，裁處異議
    人罰鍰3,000 元，並各計違規點數1 點，其認事用法並無違
    誤，本件異議為無理由，應予駁回。
據上論斷，應依道路交通案件處理辦法第19條，裁定如主文。
中    華    民    國    97    年    1     月    7     日
                    交通法庭  法  官  王俊彥
如不服本裁定，應於收受送達後5 日內向本院提出抗告狀。
以上正本證明與原本無異。
中    華    民    國    97    年    1     月    8     日
                              書記官  鄭永媚


司法院資訊處製作；財團法人民間司法改革基金會備份。
